最高法院刑事判決　　　　　　　　一○○年度台非字第九三號
上　訴　人　最高法院檢察署檢察總長
被　　　告　洪清溪
上列上訴人因被告公共危險案件，對於台灣板橋地方法院中華民
國九十九年十二月九日第一審確定判決（九十九年度交簡字第六
一五五號，聲請簡易判決處刑案號：台灣板橋地方法院檢察署九
十九年度撤緩偵字第三七三號），認為違法，提起非常上訴，本
院判決如下：
    主  文
原判決撤銷。
本件公訴不受理。
    理  由
非常上訴理由稱：「一、按判決不適用法則或適用不當者，為違
背法令，刑事訴訟法第三百七十八條訂有明文。又起訴之程式違
背規定者，應諭知不受理之判決，亦為同法第三百零三條第一款
所明定。另緩起訴與不起訴，皆係檢察官終結偵查所為處分，檢
察官得就偵查終結之原緩起訴繼續偵查或起訴，應以原緩起訴處
分係經合法撤銷者為前提，此乃法理上所當然。檢察官為緩起訴
處分，如係命被告於一定期間向公庫或指定之公益團體支付一定
之金額者，被告已遵命履行，但檢察官誤認其未遵命履行，而依
職權撤銷原緩起訴處分，並聲請簡易判決處刑時，該撤銷原緩起
訴處分之處分，即存有明顯之重大瑕疵，依司法院釋字第一四０
號解釋之同一法理，應認此重大違背法令之撤銷緩起訴處分為無
效，與原緩起訴處分未經撤銷無異。其後聲請簡易判決處刑，如
原緩起訴期間尚未屆滿，因其聲請簡易判決處刑係違背刑事訴訟
法第二百五十三條之三第一項第三款以原緩起訴處分已經合法撤
銷為前提之規定，應認其聲請簡易判決處刑之程序違背規定，依
同法第三百零三條第一款之規定，為不受理之判決，此有貴院九
十四年度台非字第一八一號、九十六年度台非字第二三二號刑事
判決可資參考。經查本件被告洪清溪所犯公共危險罪行，原經台
灣板橋地方法院檢察署檢察官以九十九年度偵字第八八二六號為
緩起訴處分確定，並命令於民國九十九年六月五日起至同年七月
五日止間應向國庫支付新台幣（下同）五萬元，被告業遵期於九
十九年六月三十日向國庫繳納五萬元，有上開檢察署自行收納款
項收據及電腦查詢資料各一紙附卷可稽（該署一○○年度執聲非
字第一二號執行卷宗第一頁、第二頁參照），惟檢察官誤認其未
履行緩起訴處分命應履行之事項，遂以九十九年度撤緩字第三九
四號撤銷緩起訴處分，並以九十九年度撤緩偵字第三七三號聲請
簡易判決處刑，揆諸首揭規定及說明，上開撤銷原緩起訴處分之
處分，即存有明顯之重大瑕疵，應認為無效，而與原緩起訴處分
未經撤銷無異。嗣後所聲請簡易判決處刑因係於一○○年四月十
三日緩起訴期滿日以前之九十九年十一月九日提出，則因該聲請
簡易判決處刑違背刑事訴訟法第二百五十三條之三第一項第三款
以原緩起訴處分已經合法撤銷為前提之規定，原判決應認該聲請
簡易判決處刑之程式違背規定而為不受理之判決，始為適法。詎
原判決未察，竟仍為科刑判決，自有判決適用法則不當之違背法
令。二、案經確定，且不利於被告，爰依刑事訴訟法第四百四十
一條、第四百四十三條提起非常上訴，以資糾正及救濟。」等語
。
本院按起訴之程式違背規定者，應諭知不受理之判決，刑事訴訟
法第三百零三條第一款定有明文。又檢察官為緩起訴處分者，得
命被告於一定期間內遵守或履行刑事訴訟法第二百五十三條之二
第一項各款所定事項；被告於緩起訴期間內如有違背上開應遵守
或履行事項之規定時，檢察官固得依職權或依告訴人之聲請，撤
銷原緩起訴處分，繼續偵查或起訴，但以原緩起訴處分已經合法
撤銷為前提，刑事訴訟法第二百五十三條之三第一項第三款有明
文規定。復按檢察官為緩起訴處分，若係命被告於一定期間，向
公庫或指定之公益團體支付一定之金額者，苟被告已遵命履行，
但檢察官誤為未遵命履行，而依職權撤銷原緩起訴處分，並提起
公訴（或聲請簡易判決處刑）時，該撤銷原緩起訴處分之處分，
即存有明顯之重大瑕疵，依司法院釋字第一四０號解釋之同一法
理，應認此重大違背法令之撤銷緩起訴處分為無效，與原緩起訴
處分未經撤銷無異。其後所提起之公訴（或聲請簡易判決處刑）
，因違背刑事訴訟法第二百五十三條之三第一項第三款以原緩起
訴處分已經撤銷為前提之規定，應認其起訴（或聲請簡易判決處
刑）之程式違背規定，自應依刑事訴訟法第三百零三條第一款之
規定，為不受理之判決，始為適法。本件被告所犯公共危險罪行
，原經台灣板橋地方法院檢察署檢察官以九十九年度偵字第八八
二六號為緩起訴處分確定並諭知緩起訴應履行事項，被告依緩起
訴處分書所示，已遵期於九十九年六月三十日向國庫繳納五萬元
，有台灣板橋地方法院檢察署自行收納款項收據及電腦查詢資料
各一紙附卷可稽，乃台灣板橋地方法院檢察署檢察官竟誤認被告
未履行緩起訴應履行事項，遂依據刑事訴訟法第二百五十三條之
三第一項第三款規定，以九十九年度撤緩字第三九四號撤銷緩起
訴處分書撤銷原緩起訴處分，揆諸首開說明，其撤銷原緩起訴處
分之處分，自屬重大違背法令，應為無效，與原緩起訴處分未經
撤銷無異。至台灣板橋地方法院檢察署檢察官於原緩起訴期間屆
滿（一○○年四月十三日）前之九十九年十一月九日另向原審法
院聲請簡易判決處刑，其聲請程式即屬違背規定，原審自應改依
通常程式，諭知不受理之判決，始為合法，乃竟未察，而依檢察
官之聲請，逕以九十九年度交簡字第六一五五號刑事簡易判決對
被告予以論罪科刑（處罰金六萬五千元），顯有判決適用法則不
當之違背法令。案經確定，且於被告不利，非常上訴意旨執以指
摘，為有理由，應由本院將原判決撤銷，另為不受理判決之諭知
，以資救濟。
據上論結，應依刑事訴訟法第四百四十七條第一項第一款、第三
百零三條第一款，判決如主文。
中    華    民    國  一○○  年    四    月  二十一  日
                      最高法院刑事第十一庭
                          審判長法官  賴  忠  星  
                                法官  呂  丹  玉  
                                法官  吳      燦  
                                法官  蔡  名  曜  
                                法官  葉  麗  霞  
本件正本證明與原本無異
                                      書  記  官  
中    華    民    國  一○○  年    四    月  二十六  日
                                                      Q